【裁判字號】    95,易,1503
【裁判日期】    951130
【裁判案由】    恐嚇等
【裁判全文】
臺灣士林地方法院刑事判決              95年度易字第1503號
公  訴  人  臺灣士林地方法院檢察署檢察官
被      告  丙○○
選任辯護人  蔡樹基  律師
上列被告因恐嚇等案件，經檢察官提起公訴（95年度偵字第1175
7 號），被告於準備程序就被訴事實為有罪之陳述，本院合議庭
裁定由受命法官獨任改依簡式審判程序審理，並判決如下：
    主  文
丙○○共同乘他人急迫貸以金錢，而取得與原本顯不相當之重利
，處拘役參拾日，如易科罰金以新台幣壹仟元折算壹日；又以加
害生命之事，恐嚇他人致生危害於安全，處拘役伍拾日，如易科
罰金以新台幣壹仟元折算壹日。應執行拘役柒拾日，如易科罰金
以新台幣壹仟元折算壹日。
    事  實
一、丙○○夥同不詳姓名年籍綽號「大胖」、「黑松」之成年男
    子，共同基於貸放金錢取得重利之犯意聯絡，在臺北市○○○路○ 段190 號，以「聯合公司」名義經營貸款業務。民國
    92 年9月5 日，乙○○因急需用錢，經由夾報廣告所刊載之
    電話聯絡，協同甲○○至聯合公司，向綽號「大胖」之男子
    借款新臺幣（下同）10,000元，「大胖」先預扣2,000 元利
    息，再交付8,000 元予乙○○，並約定每月分3 期繳息，10
    日為1 期，每期收取利息2,000 元，相當月息60分，乙○○
    及擔保人甲○○並簽立面額30,000元本票、借據及交付國民
    身分證、戶口名簿影本為擔保，嗣乙○○交付5 期利息，丙○○等人因此取得與原本顯不相當之重利。
二、嗣丙○○因無法受償前開本金，乃於95年8 月2 日，前往乙○○位於臺北市○○○路○ 段106 號6 樓之1 住處大門前噴
    漆（毀損部分未據告訴），並張貼內容為：「乙○○：欠錢
    不還，禍延子孫、生兒育女男盜女娼，絕子絕孫，不得好死
    」之字條，乙○○見該字條，遂心生畏懼危害於安全，而報
    警處理。迄95年8 月10日下午1 時50分許，丙○○欲向乙○○收取本金之際，在臺北縣永和市○○路與永利路口，經警
    方當場逮捕。
三、案經臺北縣政府警察局板橋分局報告臺灣板橋地方法院檢察
    署檢察官呈請臺灣高等法院檢察署檢察長令轉臺灣士林地方
    法院檢察署檢察官偵查起訴。
    理  由
一、上開犯罪事實，業據被告丙○○於本院審理中坦承不諱，核
    與證人即被害人乙○○、證人甲○○於警詢及偵查中證述之
    情節相符，並有發票日為92年9 月5 日、面額均為30,000元
    商業本票2 紙、借據1 紙、身分證影本2 紙、戶口名簿影本
    1 紙及恐嚇紙條1 紙附卷可參，是被告之自白應認與事實相
    符，堪以認定。
二、按公眾週知之事實，無庸舉證，刑事訴訟法第157 條定有明
    文。民間無擔保借貸利息通常為月息2 、3 分（即百分之2
    、3） ，為一般有民間資金往來經驗者所熟知者（最高法院
    84 年 度臺上字第5061號判決可資參照），又民間利息通常
    為月息2 、3 分，為一般有民間資金往來經驗者所熟知，相
    關報章雜誌對銀行及民間利息之起落，亦時有報導，故雙方
    約定之月息若未逾3 分（百分之3） ，依吾國內現階段對於
    資金成本之評估，尚非屬顯不相當之重利（最高法院84年度
    臺上字第5329號判決意旨參照）。次按「約定利率，超過週
    年百分之20者，債權人對於超過部分之利息，無請求權」，
    民法第205 條定有明文，其立法意旨在防止重利盤剝，參以
    吾國目前經濟狀況、有關法令與金融業、一般民間利率、民
    法第204 條、第205 條之法定利率等情形，並比較一般債務
    之利息，本件被告丙○○等人收取之利息為月息百分之60，
    即年息百分之720 ，遠遠高於法定約定利率上限年息百分之
    20，其取息標準與其借款原本相較，自屬與原本顯不相當之
    重利。再一般人茍未陷於急迫，應不願負擔超乎市場行情之
    高額利息而借款，而被害人乙○○於警詢中亦陳稱確因缺錢
    之急迫情形，而由被告等人貸予金錢，並取得重利，至屬明
    確。本件事證明確，被告之犯行堪以認定。
三、核被告所為，係犯刑法第344 條重利罪、同法第305 條恐嚇
    危害安全罪。被告與綽號「大胖」、「黑松」之成年男子共
    同犯上開重利犯行，有犯意聯絡及行為分擔，為共同正犯。
    又被告所為上開2 罪，犯意個別，應分論併罰。按刑法第34
    4 條重利罪，約定並收取重利、本金之過程均屬重利犯罪之
    繼續，而被告於95年8 月10日向被害人乙○○收取本金之際
    ，尚屬犯罪繼續中，自應適用95年7 月1 日修正施行後新修
    正之刑法規定。爰審酌被告乘人急迫貸予金錢，收取重利，
    並恐嚇致生危害被害人安全、犯罪後坦承犯行，態度良好，
    願意放棄對於被害人乙○○10,000元之債權，併其生活狀況
    、品行、智識程度等一切情狀，分別量處如主文所示之刑，
    並均諭知易科罰金之折算標準，且定其應執行之刑。至扣案
    之借據1 紙、乙○○所有之戶口名簿影本1 份、乙○○及保
    證人甲○○所簽發上開本票2 紙、乙○○名義之國民身分證
    影本1 紙及甲○○名義之國民身分證影本1 紙均係借款人乙○○及保證人甲○○提供予被告借款之憑據及擔保，於借款
    人屆期未清償時，被告即可依此向借款人請求本金及法定利
    息，如借款人已清償，則依民法之規定，其應將此項憑據返
    還借款人，尚非屬被告所有之物，依法尚不得予以諭知沒收
    ，併此敘明。
據上論斷，應依刑事訴訟法第273 條之1 第1 項、第299 條第1
項前段，刑法第28條、第344 條、第305 條、第41條第1 項前段
、第2 項、第51條第6 款，刑法施行法第1 條之1 第1 項、第2
項前段，判決如主文。
本案經檢察官林宏松到庭執行職務。
中    華    民    國    95    年    11    月    30    日
                  刑事第一庭法  官  雷雯華
以上正本證明與原本無異。
如不服本判決，應於判決送達後10日內，向本院提出上訴狀。
                            書記官  陳如玲
中    華    民    國    95    年    11    月    30    日
附錄本案論罪科刑法條之依據：
刑法第344條
乘他人急迫、輕率或無經驗貸以金錢或其他物品，而取得與原本
顯不相當之重利者，處1 年以下有期徒刑、拘役或科或併科1 千
元以下罰金。
刑法第305條
以加害生命、身體、自由、名譽、財產之事，恐嚇他人致生危害
於安全者，處2 年以下有期徒刑、拘役或3 百元以下罰金。


司法院資訊處製作；財團法人民間司法改革基金會備份。
